【裁判字號】    99,易,29
【裁判日期】    990607
【裁判案由】    竊盜等
【裁判全文】
臺灣基隆地方法院刑事判決                 99年度易字第29號
公  訴  人  臺灣基隆地方法院檢察署檢察官
被      告  己○○
            乙○○
            丁○○
上列被告等因竊盜等案件，經檢察官提起公訴（98年度偵字第32
81號），本院判決如下：
    主  文
己○○收受贓物，處有期徒刑參月，如易科罰金，以新臺幣壹仟
元折算壹日。其餘被訴部分無罪。
乙○○、丁○○均無罪。
    事  實
一、緣宏鑫實業有限公司（下稱宏鑫公司）址設基隆市○○路13
    號，於民國98年6 、7 月間某日，該公司在上址旁工廠後方
    之倉庫遭真實姓名年籍不詳綽號「阿明」成年男子竊取直徑
    6 公分之高壓電纜線共計7 公尺得手（已遭裁剪為3 公尺、
    4 公尺各1 條），而於98年7 月14日，「阿明」將竊得之上
    揭2 條高壓電纜線交與乙○○（所涉收受贓物罪，未據起訴
    ）變賣，乙○○則可得變賣款項3 分之1 之報酬。而己○○
    （即乙○○前妻）知悉乙○○在基隆市○○區○○街6 號住
    處交付上揭遭竊之高壓電纜線2 條係來路不明之贓物，竟仍
    基於收受贓物之犯意，於同日持往基隆市○○區○○路71號
    「復興行資源回收場」（下稱復興行回收場）變賣。嗣警員
    前往復興行回收場執行查贓勤務，發現己○○多次前往該回
    收場變賣電線，而在復興行回收場處扣得己○○變賣之上揭
    2 條高壓電纜線，始循線查獲上情。
二、案經基隆市警察局移送臺灣基隆地方法院檢察署檢察官偵查
    起訴。
    理  由
壹、證據能力部分
一、被告以外之人於審判外之言詞或書面陳述，除法律有規定者
    外，不得作為證據。又被告以外之人於審判外之陳述，經當
    事人於審判程序同意作為證據，法院審酌該言詞陳述或書面
    陳述作成時之情況，認為適當者，亦得為證據。當事人、代
    理人或辯護人於法院調查證據時，知有第159 條第1 項不得
    為證據之情形，而未於言詞辯論終結前聲明異議者，視為有
    前項之同意，刑事訴訟法第159 條第1 項及第159 條之5 分
    別定有明文。經查，本件證人戊○○於警詢、證人甲○○於
    警詢、偵查中之證述，被告等於本院審理時就證據能力一節
    均表示無意見，未於本案言詞辯論終結前聲明異議，本院審
    酌上開證人等於警詢、偵查中之陳述係彼等於案發後就各自
    親身經歷之事實所為者，依其陳述作成時之情況並無不適當
    ，且均非非法取得之證據，又無證據力明顯過低之情形，復
    經本院於審判期日就上開證據進行調查、辯論，依前開規定
    ，自均得為證據。
二、本案認定事實所引用之文書證據，並無證據證明係公務員違
    背法定程式所取得，亦無刑事訴訟法第159 條之4 之顯有不
    可信之情況與不得作為證據之情形，本院斟酌本案卷內之證
    據並非非法取得，亦無證明力明顯過低之情形，且經本院於
    審判期日依法進行證據之調查、辯論，被告等於訴訟上之程
    序權，已受保障，故本案認定事實所引用之文書證據，亦均
    得採為證據。
貳、有罪部分
一、訊據被告己○○固供承於上揭時地自乙○○處收受上揭2 條
    電纜線，隨後持往復興行回收場變賣之事實，惟矢口否認有
    收受贓物之犯行，辯稱：伊不知道是贓物，當時乙○○告知
    係綽號「阿明」之友人拿來的，伊曾要乙○○問「阿明」電
    纜線來源，但乙○○表示不要管，伊沒有贓物之認知云云。
    經查：
（一）上開直徑6 公分之高壓電纜線2 條為宏鑫公司所有，於98
      年6 、7 月間某日遭竊等情，業據證人即宏鑫公司監工王
      宇弘於警詢、偵查及本院審理中證述綦詳（見98年度偵字
      第32 81 號卷第78至80頁、第102 頁、本院99年5 月12日
      審判筆錄），並有贓物認領保管單（同上偵查卷第82頁）
      、警方查扣之電纜線與宏鑫公司存放於倉庫之電纜線比對
      照片8 張（同上偵查卷第83至86頁）、復興行回收場收受
      物品、舊貨、五金廢料或廢棄物登記表（同上偵查卷第42
      頁）等件在卷可稽。因此，本件查獲之直徑6 公分之高壓
      電纜線2 條為贓物，應可認定。
（二）又被告己○○於警詢中供述：均由乙○○與「阿明」接觸
      ，伊不知道電纜線來源等語（詳偵查卷第13頁背面）；於
      偵查中復自承：「（問：知不知道這些電線來路有問題？
      ）有，因為比較少看到這種銅線，自己家裡拔的都是比較
      細的」等語（詳偵查卷第63頁）。復觀之扣案高壓電纜線
      外表完整，且其直徑為6 公分粗，被告己○○為成年人，
      一見當可知悉係屬可售得高價之物品，核與廢棄電線迥不
      相同，如係「阿明」正當取得，「阿明」自行前往任一回
      收場變賣即可，何庸輾轉推由被告己○○變賣，顯與常理
      不符，可悉被告己○○對於「阿明」如何能持有上開高壓
      電纜線及其來源均不可能無懷疑。
（三）復證人戊○○於本院審理時證述：伊詢問被告己○○電纜
      線之來源時，被告己○○均稱無問題，她會自己負責，她
      說是下班後至工地撿的等語（詳本院99年5 月12日審判筆
      錄），足見被告己○○對於電纜線之來源有所隱瞞，衡情
      果被告己○○認電纜線來源合法，何須向證人戊○○謊稱
      電纜線之來源是自己在工地拾獲，益見被告己○○對於上
      揭2 條高壓電纜線係來路不明之贓物乙節，應係知悉。是
      其辯稱並不知悉為贓物云云，顯不屬實，不足採信。
    綜上，本件事證明確，被告己○○上揭所辯，不足為採，其
    犯行應堪認定。
三、核被告己○○所為，係犯刑法第349條第1項收受贓物罪。爰
    審酌被告己○○知悉本件2 條高壓電纜線為來路不明之贓物
    ，竟因貪圖小利，仍予以收受，助長竊盜風氣，致使被害人
    追償困難，行為不當，犯後未坦承犯行，惟所收受贓物業已
    交還宏鑫公司而由監工甲○○具領保管，已填補部分損害及
    其犯罪之動機、目的、生活狀況、智識程度等一切情狀，量
    處如主文所示之刑，並諭知易科罰金之折算標準。
參、無罪部分：
一、公訴意旨另以：被告乙○○意圖為自己不法之所有，攜帶客
    觀上足以對人之生命、身體及安全構成威脅而可供兇器使用
    之壓力剪1 支等工具，分別於附表一所示之時間、地點，趁
    人不注意之際，以附表一所示之方法，竊取如附表一所示之
    物品。被告己○○、丁○○則於附表二所示之時間，明知被
    告乙○○交付如附表二編號所示之物品，均係來路不明之贓
    物（被害人失竊時間、地點均詳如附表一所示），仍分別基
    於收受贓物之犯意收受之，並於如附表二所示之時間、地點
    ，持上開贓物至基隆市○○路○○路71號「復興行回收場」
    變賣。嗣於98年7 月16日下午4 時許，在上開「復興行回收
    場」前遭警查獲，並扣得其欲變賣之剝皮紅銅線47.5公斤，
    遂由被告己○○帶同警方至基隆市○○區○○街6 號住處，
    經被告乙○○同意搜索後扣得磨光機1 台、鐵鎚3 支、尖嘴
    鉗2 支、螺絲板手1 支、活動板手1 支、加壓鉗1 支、電纜
    電線壓力剪1 支、折疊刀1 支、美工刀2 支、刀片1 盒、手
    套9 雙、鉗子2 支、電纜電線外皮29.5公斤（共2 袋1 箱）
    等物。因認被告乙○○涉犯刑法第320 條第1 項之竊盜罪及
    第321 條第1 項第3 款之加重竊盜罪；被告己○○、丁○○
    均涉犯刑法第349條第1 項之收受贓物罪。
二、按犯罪事實應依證據認定之，無證據不得推定其犯罪事實。
    又不能證明被告犯罪者，應諭知無罪之判決，刑事訴訟法第
    154 條第2 項、第301 條第1 項分別定有明文。次按，認定
    不利於被告之事實，須依積極證據，茍積極證據不足為不利
    於被告之事實認定時，即應為有利於被告之認定，更不必有
    何有利之證據。又認定犯罪事實所憑之證據，雖不以直接證
    據為限，間接證據亦包括在內；然而無論直接或間接證據，
    其為訴訟上之證明，須於通常一般之人均不致有所懷疑，而
    得確信其為真實之程度者，始得據為有罪之認定，倘其證明
    尚未達到此一程度，而有合理之懷疑存在時，事實審法院復
    已就其心證上理由予以闡述，敘明其如何無從為有罪之確信
    ，因而為無罪之判決，尚不得任意指為違法，最高法院30年
    上字第816 號、76年台上字第4986號判例可資參照。再按事
    實審法院對於證據之取捨，依法雖有自由判斷之權，然積極
    證據不足證明犯罪事實時，被告之抗辯或反證縱屬虛偽，仍
    不能以此資為積極證據應予採信之理由，是故被告否認犯罪
    事實所持之辯解，縱屬不能成立，仍非有積極證據足以證明
    其犯罪行為，不能遽為有罪之認定，最高法院30年上字第48
    2 號、第1831號判例可資參照。
三、本件公訴人認被告乙○○涉有竊盜及加重竊盜罪嫌、被告己○○、丁○○涉有贓物罪嫌，無非係以證人甲○○於警詢及
    偵查中之證詞、證人戊○○於警詢中之證詞、照片28張、贓
    物認領保管單、收受物品、舊貨、五金廢料或廢棄物登記表
    2 紙暨上揭扣案物品等為其主要論據。
四、被告乙○○固供承於附表二所示之電線係其交與被告己○○
    、丁○○持至復興行回收行變賣之事實；被告己○○、丁○○固均坦承於附表二所示時間，由被告丁○○騎乘機車搭載
    被告己○○前往復興行回收場變賣被告乙○○交付之電線之
    事實，惟均堅決否認有上開犯行，被告乙○○辯稱：伊並未
    竊取如附表一所示物品，變賣至復興行回收場之電線均係以
    前作鐵工時認識之同事「阿明」拿給伊，因為「阿明」知道
    伊經常至工地撿拾寶特瓶變賣，故「阿明」要伊幫忙拿去賣
    ，伊可以獲得變賣款項3 分之1 之報酬等語；被告己○○辯
    稱：伊不知道附表二所示之物品是贓物，乙○○告知係友人
    「阿明」拿來的，伊曾要乙○○問「阿明」電纜線何來，惟
    乙○○告知不要管，伊沒有贓物之認識等語；被告丁○○則
    辯稱：伊不知道附表二所示之物品是贓物，伊與乙○○是朋
    友，因乙○○沒有機車，所以幫乙○○與己○○載運等語。
    經查：
（一）證人甲○○雖於偵查中指述宏鑫公司所有如附表一所示之
      物品分別於如附表一所示之時間、地點遭竊等語（詳同上
      偵查卷第101 頁），惟證人甲○○指述之內容，均僅敘及
      附表一所示物品失竊之時間、地點，並未指述遭何人竊取
      。而卷附贓物認領保管單1 紙，僅足證明宏鑫公司所有之
      電纜線2 條（分別為3 公尺、4 公尺）遭竊及事後業經領
      回之事實，核與附表一所示被竊電焊專用電線毫無相涉，
      而不足證明附表一所示之物品均為被告乙○○所竊取。
（二）又證人甲○○於警詢中陳稱警方另查扣之其他裸銅線，應
      該也是宏鑫公司失竊之電源線、電焊線、接地線，但沒有
      特徵，所以不是很確定等語（詳同上偵查卷第80頁），足
      見本件扣得之剝皮紅銅線47.5公斤是否為宏鑫公司失竊之
      物品，即有疑義；復證人甲○○於偵查中亦證述：竊賊進
      入工廠偷竊之錄影帶已經消磁，無法提供等語在卷（詳同
      上偵查卷第102 頁），準此，本件既未查扣宏鑫公司如附
      表一所示之遭竊電焊專用電線，則該公司遭竊之電焊專用
      電線是否為被告乙○○所竊取已有不明，而本件亦已無從
      查證宏鑫公司遭竊之監視畫面有無其他人士進出，是僅以
      被告乙○○曾交付如附表二所示物品予同案被告己○○、
      丁○○，進而遽認被告乙○○為竊取附表一所示物品之人
      ，尚嫌速斷。
（三）復按刑法之收受贓物罪，須行為人於行為時，明知所收受
      者為「贓物」，而加以收受，為該罪之構成要件；又刑法
      上之贓物罪，原在防止因竊盜、詐欺，侵占各罪被奪取或
      侵占之物難於追及或回復，故其前提要件，必須犯前開各
      罪所得之物，始得稱為「贓物」（最高法院41年台非字第
      36號判例意旨參照）。而本件扣得之銅線47.5公斤是否為
      宏鑫公司失竊之物品，本有疑義，業如前述，當無從逕為
      認定附表二編號3 之銅線47.5公斤為「贓物」。
（四）再本件除扣得附表二編號3 所示之「銅線47.5公尺」外，
      附表二編號1 所示之「電線30公斤」及附表二編號2 所示
      之「青銅4 公斤」均未扣案，被告己○○、丁○○變賣上
      開物品，縱無法提出來源證明，惟本件為警查獲後，迄今
      並無民眾認領附表二之物品，亦無民眾向檢、警機關報案
      主張附表二所示物品係遭竊盜、詐欺、侵占或其他方式遭
      人奪取或侵占之「贓物」，自難僅以交易資料查詢結果及
      收受物品、舊貨、五金廢料或廢棄物登記表之記載，遽認
      被告己○○、丁○○收受後變賣之物為「贓物」。
（五）雖證人戊○○於本院審理中證稱：己○○拿附表二所示物
      品來賣，伊收購時，有問己○○電線來源，己○○說是下
      班後撿來之廢電纜線等語，然證人戊○○之證述僅能證明
      被告己○○、丁○○將附表二所示之物品變賣之事實，仍
      無法證明上開物品屬「贓物」。
   綜上所述，公訴人所提證據僅能證明宏鑫公司所有之電焊專
   用電線遭竊之事實，然是否為扣案之剝皮紅銅線47.5公斤，
   尚屬有疑，自不足為被告等有罪之積極證明，雖被告乙○○
   無法提出交付電纜線之友人「阿明」年籍資料以供審究，充
   其量僅係對於來源之合法性與否無法提出有利於己之證明，
   仍不能以此資為竊盜犯行之積極證據。再公訴意旨所舉證據
   ，亦均不足以讓本院形成附表二所示物品係屬「贓物」之心
   證。此外，本院復查無其他積極證據足證被告乙○○有公訴
   意旨指稱之竊盜犯行及被告己○○、丁○○有公訴意旨指稱
   收受贓物之犯行，基於無罪推定之原則，自應為有利被告等
   之認定。從而，本件核屬不能證明被告等犯罪，揆諸前開說
   明，均應為無罪之諭知。又被告乙○○另涉犯刑法第349 條
   之贓物罪嫌部分，宜另由檢察官偵辦，附此敘明。
據上論斷，應依刑事訴訟法第299 條第1 項前段、第301 條第1
項，刑法第349 條第1 項、第41條第1 項前段，刑法施行法第1
條之1 ，判決如主文。
本案經檢察官丙○○到庭執行職務。
中    華    民    國    99    年    6     月     7    日
                  刑事第二庭法  官  黃梅淑
以上正本證明與原本無異。
如不服本判決應於收受送達後10日內向本院提出上訴書狀，並應
敘述具體理由；其未敘述上訴理由者，應於上訴期間屆滿後20日
內向本院補提理由書(均須按他造當事人之人數附繕本)「切勿逕
送上級法院」。
中    華    民    國    99    年    6     月     7    日
                            書記官  丁妍君
附錄所犯法條：
刑法第349條
收受贓物者，處三年以下有期徒刑、拘役或五百元以下罰金。
搬運、寄藏、故買贓物或為牙保者，處五年以下有期徒刑、拘役
或科或併科一千元以下罰金。
因贓物變得之財物，以贓物論。
附表一、
┌─┬───┬───┬───┬────┬────┬────┐
│編│時間  │地點  │被害人│竊取方式│竊得物品│所犯法條│
│號│      │      │      │        │        │        │
├─┼───┼───┼───┼────┼────┼────┤
│ 1│98年5 │基隆市│宏鑫實│從鐵皮屋│電焊專用│刑法第32│
│  │月28日│中山區│業有限│通風口爬│電線100 │0條第1項│
│  │凌晨某│光華路│公司  │入後行竊│公尺（約│        │
│  │時許  │13 號 │      │        │40 -50公│        │
│  │      │旁之鐵│      │        │斤）    │        │
│  │      │皮屋工│      │        │        │        │
│  │      │廠    │      │        │        │        │
├─┼───┼───┼───┼────┼────┼────┤
│ 2│98年5 │同上  │同上  │同上    │電焊專用│刑法第32│
│  │月30日│      │      │        │電線100 │0 條第1 │
│  │凌晨某│      │      │        │公尺（約│項      │
│  │時許  │      │      │        │40-50 公│        │
│  │      │      │      │        │斤）    │        │
├─┼───┼───┼───┼────┼────┼────┤
│ 3│98年6 │同上  │同上  │同上    │電焊專用│刑法第32│
│  │月2日 │      │      │        │電線1000│0 條第1 │
│  │凌晨某│      │      │        │公尺（約│項      │
│  │時許  │      │      │        │400 -500│        │
│  │      │      │      │        │公斤）  │        │
├─┼───┼───┼───┼────┼────┼────┤
│ 4│98年6 │同上  │同上  │攜帶剝皮│電焊專用│刑法第32│
│  │月20日│      │      │用美工刀│電線1 捲│1 條第1 │
│  │凌晨某│      │      │，從鐵皮│約100 公│項第3款 │
│  │時許  │      │      │屋通風口│尺之剝皮│        │
│  │      │      │      │爬入後行│後之裸銅│        │
│  │      │      │      │竊      │線（約  │        │
│  │      │      │      │        │40-50 公│        │
│  │      │      │      │        │斤）    │        │
├─┼───┼───┼───┼────┼────┼────┤
│ 5│98年6 │同上  │同上  │從鐵皮屋│電焊專用│刑法第32│
│  │月21日│      │      │通風口爬│電線若干│0 條第1 │
│  │凌晨某│      │      │入後行竊│        │項      │
│  │時許  │      │      │        │        │        │
└─┴───┴───┴───┴────┴────┴────┘
附表二、
┌──┬───┬─────┬────┬──────────┐
│編號│時  間│ 地    點 │ 行為人 │  收受贓物          │
├──┼───┼─────┼────┼──────────┤
│1   │98年6 │基隆市中山│己○○  │電線30公斤          │
│    │月8日 │區○○路71│丁○○  │                    │
│    │      │號「復興行│        │                    │
│    │      │」回收場  │        │                    │
├──┼───┼─────┼────┼──────────┤
│2   │98年7 │同上      │己○○  │青銅4公斤           │
│    │月7日 │          │丁○○  │                    │
├──┼───┼─────┼────┼──────────┤
│3   │98年7 │同上      │己○○  │銅線47.5公斤        │
│    │月14日│          │丁○○  │                    │
└──┴───┴─────┴────┴──────────┘

司法院資訊處製作；財團法人民間司法改革基金會備份。
